【裁判字號】    92,聲判,14
【裁判日期】    920313
【裁判案由】    聲請交付審判
【裁判全文】
臺灣臺中地方法院刑事裁定                            九十二年度聲判字第一四
    聲  請  人  丙○○
    即 告訴 人
    代  理  人  鞠金雷律師
    被      告  甲○○
                乙○○
右列聲請人因妨害自由等案件，不服臺灣高等法院臺中分院檢察署檢察長駁回再議之
處分（九十二年度上聲議字第一○四號），聲請交付審判，本院裁定如左：
    主  文
聲請駁回。
    理  由
一、聲請交付審判意旨略以：被告甲○○與乙○○二人與聲請人即告訴人丙○○（下
    稱聲請人）之父蘇文哲係屬兄弟關係。緣聲請人之祖父蘇榮來於民國九十一年二
    月十五日去世後，被告二人與蘇文哲即因遺產繼承問題發生糾紛而感情不睦。嗣
    於九十一年四月二十一日二十時許，被告甲○○與其姐蘇淑惠、蘇淑佐等人，至
    聲請人位於臺中縣大里市○○路八巷二號住處悼祭蘇榮來時，雙方復因遺產問題
    發生爭執，詎被告二人竟向聲請人恐嚇，揚言要將聲請人打死，致聲請人心生畏
    懼，被告二人顯涉有刑法第三百零五條之恐嚇罪嫌，案經臺灣臺中地方法院檢察
    署檢察官偵查終結，認被告二人犯罪嫌疑不足，以九十一年度偵字第八九八四號
    為不起訴處分，經聲請人向臺灣高等法院臺中分院檢察署檢察長聲請再議結果，
    以九十二年度上聲議字第一○四號，認再議之聲請為無理由，予以駁回之處分，
    爰依下列理由聲請本院交付審判：
（一）聲請人於九十一年四月二十一日二十時許，在上址住處悼祭祖父蘇榮來之際，
      被告二人至聲請人住處遇見聲請人，即滋擾聲請人理論祖父遺產繼承問題，聲
      請人不予理會，即做勢毆打，幸聲請人之母親趕來，將聲請人拉往住處內，免
      受被告二人糾纏，惟被告二人猶不甘休，在門外大聲喧稱：「丙○○你出來，
      要把你打死。」一語，聲請人當時在屋內聽聞，內心異常畏懼。
（二）被告二人於右揭時地恐嚇聲請人時，除在屋外之證人石秋鶯外，並有適在屋內
      祭掉蘇榮來之友人及親屬多人在場，故有甚多人聽聞。聲請人在原檢察官偵訊
      時，因認已有胞妹蘇瓊閔及友人蔡昭奮、許清爵在場為證，已可證明被告犯行
      ，而不欲驚動太多人，乃未提出其他證人，其實當時在場之人甚多。豈料，證
      人石秋鶯在原檢察官偵查中，因緊張過度，竟將當時被告恐嚇聲請人之詞，簡
      略而變成被告乙○○揚言「丙○○要把你打死」，牛頭不對馬嘴，因此既然證
      人石秋鶯之證言反對聲請人不利，在此情形下，證人蔡昭奮、許清爵均為聲請
      人之友人，其證言自然不會附和證人石秋鶯之證詞，渠二位證人乃均證稱未聞
      及何人揚言要打死何人，致造成告訴人明明受有恐嚇，反而變成證人口中，恐
      嚇他人，豈不可笑。嗣經臺灣臺中地方法院檢察署檢察官偵查終結，對被告二
      人為不起訴處分後，聲請人即聲請再議，並經臺灣高等法院臺中分院檢察署檢
      察官傳訊證人石秋鶯，證人石秋鶯於該署檢察官訊問時，即更正證詞，證稱：
      九十一年四月二十一日二十時許，伊至聲請人上址住處紅色大門前，見乙○○
      對住處揚言「丙○○你給我出來，我要將你打死。」云云，且於庭訊時，檢察
      官提示警訊筆錄，以證人石秋鶯於警詢中之證詞即：聽到乙○○大聲叫丙○○
      出來要打丙○○等語，質之證人石秋鶯，證人石秋鶯已陳稱：當初係為息事寧
      人云云。且查，證人即聲請人之妹蘇瓊閔亦在屋內聽見被告乙○○叫聲請人出
      去，要打聲請人云云。另證人蔡昭奮、許清爵當時亦均在屋內聽聞被告乙○○
      為上開恐嚇之詞。雖臺灣高等法院臺中分院檢察署檢察長，亦以九十二年度上
      聲議字第一○四號，認再議之聲請為無理由，而為駁回再議聲請之處分，然查
      ：
１、證人石秋鶯之證言已更正為確有聽見乙○○大聲揚稱「丙○○你給我出來，我要
    將你打死」。按以臺語發音「我要將你打死」，其中最後「死」字  發言出聲較
    輕，如果以「我要將你打」，用臺語發音語氣不順，更何況乙○○欲打聲請人在
    先，又叫囂在後，其口氣語句自然令聲請人心生畏懼，依常理論，縱使乙○○揚
    言「丙○○出來，我要將你打」，而依當時情景，乙○○為聲請人之長輩，聲請
    人縱然身材魁武，又如何能對長輩不敬，而對長輩口出恐嚇之言，聲請人又如何
    不感畏懼在心，檢察官僅以「丙○○出來，我要將你打」之語，未訊問聲請人是
    否畏懼，竟拘泥於「要將你打死」之「死」字，容有審究必要。
２、又當時在屋內悼祭蘇榮來之人甚多，均可證聽聞被告二人叫囂，及被告乙○○確
    有揚言「丙○○出來，我要將你打死」之語，使告訴人心生畏懼，此可傳訊證人
    曾阿里、吳桂香及林士元等人為證，渠等證人可證明被告二人在聲請人住處前，
    欲毆打聲請人在先，之後乙○○又揚言「丙○○你出來，要把你打死」等詞之事
    實。
（三）綜上所述，爰請本院裁定本案准予交付審判，以維聲請人權益。
二、按告訴人不服上級法院檢察署檢察長或檢察總長認再議為無理由而駁回之處分者
    ，得於接受處分書後十日內委任律師提出理由狀，向該管第一審法院聲請交付審
    判；法院認為交付審判之聲請不合法或無理由者，應駁回之；認為有理由者，應
    為交付審判之裁定；法院為前項裁定前，得為必要之調查；刑事訴訟法第二百五
    十八條之一、第二百五十八條之三第二項分別定有明文。
三、本件聲請人以被告涉犯妨害自由罪嫌，向臺灣臺中地方法院檢察署檢察官提出告
    訴，經該檢察署檢察官為不起訴處分（九十一年度偵字第八九八四號）後，聲請
    人不服，聲請再議亦經臺灣高等法院臺中分院檢察署檢察長以再議為無理由而駁
    回再議（九十二年度上聲議字第一○四號）等情，固經本院調取上開偵查案卷宗
    審閱無訛。
四、惟按新修正刑事訴訟法第二百五十八條之一規定告訴人得向法院聲請交付審判，
    係此次修正刑事訴訟法新增對於「檢察官不起訴或緩起訴裁量權」制衡之一種外
    部監督機制，此時，法院僅在就檢察官所為不起訴或緩起訴之處分是否正確加以
    審查，以防止檢察機關濫權，依此立法精神，法院僅就聲請交付審判案件之審查
    ，所謂「得為必要之調查」，其調查證據之範圍，自應以偵查中曾顯現之證據為
    限，不可就告訴人新提出之證據再為調查，亦不可蒐集偵查卷以外之證據，否則
    將與刑事訴訟法第二百六十條之再行起訴規定混淆不清（臺灣高等法院九十一年
    四月二十五日第一次刑庭庭長法律問題研究會議結論意旨參照）。經查：
（一）聲請人於偵查中並未提及有證人曾阿里、吳桂香及林士元等人，可證明被告二
      人之上開恐嚇行為，業經本院核閱偵查卷宗無訛。是依前揭聲請交付審判之立
      法精神，聲請人於本件聲請交付審判新提出之證人曾阿里、吳桂香及林士元等
      人，即非屬本院所得調查證據之範圍，本院自不得加以審酌。
（二）被告乙○○於案發當日即九十一年四月二十一日，已年滿五十歲，且其身高為
      一百六十五公分，體重為六十五公斤；而聲請人當時則為二十八歲，且身高達
      一百八十五公分，體重達九十六公斤，業經被告乙○○與聲請人於偵查中分別
      供明在卷，並有渠二人之年籍資料在卷可稽。且案發當日，聲請人曾向被告甲○○、乙○○二人揚言：「我槍拿出來第一個把你做掉，其他的也要一起做掉
      」等語，業經證人蘇淑惠、蘇淑佐、蘇文洲、蘇淑媛等人證述在卷，核與被告
      二人供述情節相符（聲請人此部分恐嚇犯嫌，業經檢察官以九十一年度偵字第
      八九八四號提起公訴，現由本院以九十二年度易字第七三三號審理中），則以
      聲請人當時之言行，佐以被告乙○○之體形顯較聲請人瘦小許多，且被告乙○○年齡為五十歲，而聲請人則為二十八歲，年富力強、身材壯碩，雙方體力、
      體形均頗有差距等情，被告乙○○是否會在此情狀下，為聲請人指訴之恐嚇言
      詞，已值存疑。且查：（１）證人石秋鶯於九十一年四月三十日警詢中證稱：
      「我當時至現場時就看見警方的巡邏車在現場，進入時，看見丙○○他姑姑及
      叔叔大聲，聽見乙○○大聲叫丙○○出來要打丙○○，我看見該狀況就離開該
      屋至外面，有一直聽見裏面吵架聲。」、「（你有無聽見他們雙方有恐嚇之言
      語？）無聽見。」云云（見臺灣臺中地方法院檢察署檢察九十一年度偵字第八
      九八四號偵查卷第三○頁正面），嗣於九十一年九月四日偵查中則證陳：「（
      當時情形？）進去時丙○○已在家，聽到乙○○說『丙○○要把你打死』，後
      來我站外面，不敢進去。」云云（見同上偵查卷第五六頁背面）。俟於九十二
      年一月二十九日臺灣高等法院臺中分院檢察署檢察官訊問時，證人石秋鶯又稱
      ：「．．，（當時）我在外面，他們是三合院，後在外面距離他們約二十公尺
      左右，我是在乙○○進去院子內時，我在外面聽到的，我聽到有很大的聲音，
      且人很多，所以沒進去。」、「（有聽到什麼？）我聽到乙○○說『丙○○你
      給我出來，我要把你打死』」、「（你在九十一年四月三十日警詢筆錄內說：
      你當時有聽到要打丙○○，並說無聽到雙方說恐嚇的話（提示）？）我當初想
      息事寧人，他們是為了分財產事在吵，我想是自己兄弟，應該說說就可以了。
      」云云（見臺灣高等法院臺中分院檢察署九十二年度上聲議字第一○四號偵查
      卷，第十八頁背面至十九頁正面）。核證人石秋鶯就被告二人是否有揚言「丙○○你給我出來，我要把你打死」一節，先係於警詢中證稱：伊在現場聽見乙○○大聲叫丙○○出來要打丙○○，惟當時並無聽見雙方有何恐嚇言語云云，
      嗣於偵查中則先係證稱：伊當時聽到乙○○說「丙○○要把你打死」云云，之
      後又改稱：當時伊聽到乙○○說「丙○○你給我出來，我要把你打死」云云，
      所證先後不一，已難憑採。況聲請人所稱當時在場之其他證人即聲請人友人蔡
      昭奮、許清爵於偵查中均證述：當時雙方雖為財產問題在爭執，然並未聽到，
      要把誰打死或要把誰做掉之言語（見臺灣臺中地方法院檢察署檢察九十一年度
      偵字第八九八四號偵查卷第五七頁、第五八頁），證人許清爵於警詢中且明確
      供稱：「．．，我聽見乙○○大聲叫丙○○出來，其他後面我就不知道。」等
      語，核與聲請人指訴及證人石秋鶯所證情節不符。參以，證人蔡昭奮、許清爵
      既為聲請人之朋又，衡情，渠二人當無迴護被告二人之可能。且當時在場人數
      眾多，場面甚為混亂，證人石秋鶯復站在門外，對當時在場眾人中，究係何人
      為何種言詞，其又豈能清楚辨識？因此證人石秋鶯所證顯有瑕疵。至證人石秋
      鶯嗣於臺灣高等法院臺中分院檢察署檢察官訊問時，雖證稱：伊當時確有聽見
      被告乙○○叫丙○○出來要打死他，在警訊是為了希望雙方息事才說未聽聞被
      告乙○○前揭恐嚇之詞云云。然查，證人石秋鶯既自承當時是站在門外，距雙
      方約二十公尺遠，則當時在現場之證人蔡昭奮、許清爵既均未聽聞被告乙○○
      有上開要打死聲請人之恐嚇言詞，證人石秋鶯又如何能聽到被告乙○○有為前
      述恐嚇言語，益徵證人石秋鶯嗣後附和聲請人之說詞，無可採信。（２）證人
      蘇瓊閔於警詢中固證稱：被告甲○○與蘇淑惠、蘇淑佐一直在伊母親，丙○○從外返家見狀就請被告等三人回去，被告甲○○就往屋內衝欲打丙○○，伊
      母親就將丙○○推進屋內，被告乙○○亦進門大聲說，丙○○你給我出來我要
      將你打死，丙○○就向被告乙○○說，財產問題跟他沒關係，之後被告乙○○
      打電話報警，約十分鐘後警察就來處理云云（見臺灣臺中地方法院檢察署檢察
      九十一年度偵字第八九八四號偵查卷第二六頁、第二七頁）。惟證人蘇瓊閔嗣
      在偵查中則證稱：被告等為財產問題自進門即有口角，被告乙○○有叫丙○○
      出來說要打他，然伊並未聽到誰要打死誰等語（見同靈偵查卷第五六頁）。核
      證人蘇瓊閔所證情節，先後既有所出入，且證人蘇瓊閔與聲請人係屬兄妹關係
      ，所證復有附和聲請人指訴之虞，並與當時亦在現場之證人蔡昭奮、許清爵之
      上開證詞不符，亦難僅憑證人蘇瓊閔核有瑕疵之證詞，據為被告二人有罪之認
      定。
五、綜右所述，核檢察官對被告二人為不起訴處分之理由，並無何違背經驗法則、論
    理法則或其他證據法則之情事，是本院綜合上述諸情，認本件並無「告訴人所指
    摘不利被告之事證未經檢察機關詳為調查或斟酌，或不起訴處分書所載理由違背
    經驗法則、論理法則或其他證據法則」等得據以交付審判之事由存在。從而，聲
    請人聲請交付審判，為無理由，應予駁回。
六、依刑事訴訟法第二百五十八條之三第二項前段，裁定如主文。
中      華      民      國    九十二    年      三      月     十三     日
                                    臺灣臺中地方法院刑事第三庭
                                        審判長法官    劉錫賢
                                              法官    朱光國
                                              法官    江奇峰
右正本證明與原本無異。
不得抗告。
                                              書記官
中      華      民      國    九十二    年      三      月     十三     日


司法院資訊處製作；財團法人民間司法改革基金會備份。
